【裁判字號】    95,訴,957
【裁判日期】    951109
【裁判案由】    廢棄物清理法
【裁判全文】
臺北高等行政法院判決
                                     95年度訴字第00957號
                              .
原      告  林榮華即華全工程行
被      告  臺北縣政府環境保護局
代  表  人  鄧家基（局長）
訴訟代理人  乙○○兼送達代收.
            甲○○
上列當事人間因廢棄物清理法事件，原告不服台北縣政府中華民
國95年1 月17日北府訴決字第0940665212號（案號：第00000000
號）訴願決定，提起行政訴訟。本院判決如下：
    主  文
原告之訴駁回。
訴訟費用由原告負擔。
    事  實
一、事實概要：
    原告於民國（下同）94年6月6日，填具「廢棄物專業技術人
    員設置申請書」，向被告申請設置乙級廢棄處理技術員；復
    填具「公告應置專業技術人員之事業自行清除處理許可申請
    表」，向被告申請一般事業廢棄物自行清除之許可。案經被
    告於94年6 月14日北環四字第0940030146號函，以資料不全
    ，檢還申請清冊，請原告於94年7 月15日前依審查意見補正
    後再行送審。原告於94年7 月6 日補件再行送審，被告乃以
    原告非屬事業自行清除處理事業廢棄物許可管理辦法所規定
    應置專業技術人員之事業，於94年7 月22日以北環四字第09
    40036661號函否准（下稱原處分）。原告不服，提起訴願，
    經台北縣政府訴願決定駁回，原告遂提起本件行政訴訟。
二、兩造聲明：
  (一)原告聲明：
    1.原處分及訴願決定均撤銷。
    2.被告應發給原告廢棄物專業技術人員設置及乙級廢棄物自
      行清除許可證。
  (二)被告聲明：
    1.請求駁回原告之訴。
    2.訴訟費用由原告負擔。
三、兩造之爭點：
    原告所申請被告許可之廢棄物專業技術人員之設置及事業自
    行清除處理，於法是否有據？
  (一)原告主張之理由：
    1.原告因載運廢棄物，遭遇交通警察臨查，才知違反廢棄物
      清理法規。為遵照廢棄物清理法，原告特別親自接受行政
      院環境保護署（下稱環保署）代訓之清除處理專業技術人
      員訓練班參訓，也取得合格證書，原告爰依照事業自行清
      除處理事業廢棄物許可管理辦法第5條規定，於94年6月6
      日向被告提出「廢棄物專業技術人員設置申請書」，不料
      原告於第一次補件後，被被告駁回，原告尚感不服，請准
      予再補件。
    2.原告另提出之「公告應置專業技術人員之事業自行清除處
      理許可申請表」，申請事項為申請廢棄物乙級清除許可證
      。
    3.依照事業自行清除處理事業廢棄物許可管理辦法第5 條，
      原告已於第一次補件時，附上營利事業登記證，營業項目
      經審查也已齊全，實無不發給許可證之事由。
    4.公告的事業是「應」設置專業技術人員，並不是說不在公
      告範圍內的事業就不能設置專業技術人員。但是原告只是
      要清除自己的廢棄物，申請成為乙級的廢棄物清除機構的
      許可還要委託別人辦理，實為不方便。
  (二)被告主張之理由：
    1.原告主張：「…於第1次補件時，就附上營利事業登記證
      ，營業項目經審查，也已齊全。」，經查原告之營利事業
      登記項目為「室內裝潢業、建築物清除服務業、建材零售
      業及鐘錶修理業」非屬行政院環境保護署92年4 月30日行
      政院環境保護署廢字第0920029627D 號「事業自行清除處
      理事業廢棄物許可管理辦法」第2 條「本辦法所稱事業，
      指依本法第28條第2 項經中央主管機關指定公告應置專業
      技術人員之事業，且其所產生之事業廢棄物全部或部分採
      自行清除、處理者。」所稱之事業．被告不予核發事業自
      行清除許可，並無不合。
    2.原告主張：「…特別親自接受環保署委託之受訓單位訓練
      ，並取得合格證書，依照事業自行清除處理事業廢棄物許
      可管理辦法第5條之規定，提出申請．不料於第1次補件後
      ，被被告駁回…」而要求被告同意原告申請廢棄物專業技
      術人員設置；依廢棄物清理法第28條第2項規定「經中央
      主管機關指定公告之事業，應置專業技術人員，其採自行
      清除、處理事業廢棄物之事業．其清除機具及處理設施或
      設備應具備之條件、許可、許可期限、廢止及其他應遵行
      事項之管理辦法，由中央主管機關會同中央目的事業主管
      機關定之。」及行政院環境保護署91年6月7日環署廢字第
      0910038456號公告及92年6月20日環署廢字第0920044459
      號公告修正附表一之規定，應置廢棄物專業技術人員之事
      業如：大型事業、醫學中心或區域醫院以上醫療機構、有
      害事業廢棄物認定標準第3 條製程有害事業廢棄物之各行
      業，其登記額在5,000 萬元以上之行業…等；依前揭規定
      ，原告即華全工程行實非廢棄物清理法相關規定所稱之事
      業，自無依規定設置廢棄物專業技術人員之需求，恕被告
      礙難准許原告所請。
    3.依行政院環境保護署91年8 月14日環署訓字第0910053014
      號令「廢棄物清理專業技術人員管理辦法」第3 條：「本
      法第28條第2 項至第5 項、第42條規定之事業、共同清除
      處理機構、廢棄物清除處理設施及公民營廢棄物清除處理
      機構（以下簡稱設施機構）應置之專業技術人員．應由依
      本辦法規定訓練合格並取得合格證書者擔任。」，原告經
      受訓取得廢棄物專業技術人員合格證書後，得於前揭規定
      所稱之事業及設施機構擔任廢棄物專業技術人員乙職；非
      謂原告取得前開合格證書即得補正原告（即華全工程行）
      為廢棄物清理法第28條第2 項定義下之事業，從而得依法
      申請許可設置，併予指明。
    4.依原告主張上述之情事係因屬對法令之誤解，是原告所述
      核不足採；綜上所述，行政訴訟無理由，敬請鈞院依法駁
      回。
    5.對於「廢棄物專業技術人員設置申請書」，其審查事項有
      二：
      (1)申請人是否符合廢棄物清理法第28條第2 項所授權訂定
        之「廢棄物專業技術人員管理辦法」及「指定應置廢棄
        物專業技術人員之事業」公告事項第1 條規定。
      (2)申請人有無取得專業技術人員的合格證書。
      因為原告從事的事業不在公告的範圍內，無從給予許可。
    6.原告「公告應置專業技術人員之事業自行清除處理許可申
      請表」需依照事業自行清除處理事業廢棄物許可辦法第5
      條規定申請許可。該條文規定屬公告事業，就需要設置專
      業技術人員，亦即只有公告的事業才有需要設置專業技術
      人員。但由於原告並不屬於廢棄物清理法第2條第4項及第
      28條第2 項規定的事業，因此無從適用事業自行清除處理
      事業廢棄許可辦法，原告如想要自行清除廢棄物，可以依
      據公民營廢棄物清除處理機構許可管理辦法之規定，申請
      成為公民營廢棄物清除機構，就符合廢棄物清理法第2 條
      第4 項所稱的事業，就可以自行清除。我們就是建議原告
      由於其非屬可申請設置廢棄物專業技術人員之事業，故應
      申請成為公民營廢棄物清除機構，才能自行清除廢棄物。
    理  由
一、本件訴訟程序進行中，被告之代表人已由陳長裕變更為鄧家
    基，此有台北縣政府令在卷可按，茲由新任代表人具狀聲明
    承受訴訟，核無不合，應予准許。
二、原告起訴主張：原告之負責人領有環保署發所發乙級廢棄物
    處理技術員合格證書，原告為求能合法自行清除事業廢棄物
    ，乃於94年6 月6 日，填具「廢棄物專業技術人員設置申請
    書」，向被告申請設置乙級廢棄處理技術員；復填具「公告
    應置專業技術人員之事業自行清除處理許可申請表」，向被
    告申請一般事業廢棄物自行清除之許可，詎均遭被告否准，
    為此訴請如聲明所示云云。
三、被告則以：系爭2 項申請，其法令依據為廢棄物清理法第28
    條第2 項及事業自行清除處理事業廢棄物許可管理辦法，限
    於經中央主管機關指定公告之事業，原告既不在環保署公告
    應經許可事業之列，其申請於法未合，被告自無從許可等語
    置辯，求為判決駁回原告之訴。
四、本件兩造不爭原告之負責人領有環保署發所發乙級廢棄物處
    理技術員合格證書，原告並非經環保署依廢棄物清理法第28
    條第2 項指定公告之事業，此有合格證書在本院卷第51頁可
    稽，堪認為真實。
五、是本件之爭執，在於原告所申請被告許可之廢棄物專業技術
    人員之設置及事業自行清除處理，於法是否有據？
六、經查：
  (一)按廢棄物清理法第28條規定：「（第1 項）事業廢棄物之清
    理，除再利用方式外，應以下列方式為之：一、自行清除、
    處理。二、共同清除、處理：由事業向目的事業主管機關申
    請許可設立清除、處理該類廢棄物之共同清除處理機構清除
    、處理。三委託清除、處理：……。四、其他經中央主管機
    關許可之方式。（第2 項）經中央主管機關指定公告之事業
    ，應置專業技術人員，其採自行清除、處理事業廢棄物之事
    業，其清除機具及處理設施或設備應具備之條件、許可、許
    可期限、廢止及其他應遵行事項之管理辦法，由中央主管機
    關會同中央目的事業主管機關定之。……」
  (二)又按事業自行清除處理事業廢棄物許可管理辦法第1 項規定
    ：「本辦法依廢棄物清理法（以下簡稱本法）第28條第2項
    規定訂定之。」第2 條規定：「本辦法所稱事業，指依本法
    第28條第2 項經中央主管機關指定公告應置專業技術人員之
    事業，且其所產生之事業廢棄物全部或部分採自行清除、處
    理者。」第5 條規定：「事業應取得直轄市、縣（市）主管
    機關（以下簡稱核發機關）核發之自行清除、處理或清理許
    可後，始得自行清除、處理事業廢棄物。」
  (三)再按廢棄物清理專業技術人員管理辦法第1 條規定：「本辦
    法依廢棄物清理法（以下簡稱本法）第44條規定訂定之。」
    第2 條規定：「（第1 項）本法所稱專業技術人員分為下列
    二類：一、廢棄物清除技術員。二、廢棄物處理技術員。（
    第2 項）清除技術員分為甲級、乙級及丙級；處理技術員分
    為甲級及乙級。」第3 條規定：「本法第28條第2 項至第5
    項、第42條規定之事業、共同清除處理機構、廢棄物清除處
    理設施及公民營廢棄物清除處理機構（以下簡稱設施機構）
    應置之專業技術人員，應由依本辦法規定訓練合格並取得合
    格證書者擔任。」
  (四)由上開廢棄物清理法第28條第1 項規定可知，事業廢棄物之
    清理，除再利用方式外，本得採取自行清理（應遵守同法第
    36條之規定，詳後述）、共同清理、委託清理或其他經中央
    主管機關許可之方式；而在採取自行清理廢棄物之方式下，
    只有經中央主管機關指定公告事業，始應置專業技術人員，
    且始應取得直轄市、縣（市）主管機關核發之自行清除、處
    理或清理許可。
  (五)因此，如非廢棄物清理專業技術人員管理辦法第3 條明文列
    舉之廢棄物清理法第28條第2 項至第5 項、第42條規定之事
    業、共同清除處理機構、廢棄物清除處理設施及公民營廢棄
    物清除處理機構，其並無依法應置專業技術人員之問題，從
    而主管機關亦無依法令（因不合廢棄物清理專業技術人員管
    理辦法之規定）許可申請之義務。
  (六)同理，如非事業自行清除處理事業廢棄物許可管理辦法第2
    條規定之依廢棄物清理法第28條第2 項經中央主管機關指定
    公告應置專業技術人員之事業，且其所產生之事業廢棄物全
    部或部分採自行清除、處理者，其自行清理廢棄物，亦不受
    廢棄物清理法第 28條第2 項授權之事業自行清除處理事業
    廢棄物許可管理辦法之規範，從而主管機關亦無依法令（因
    不合事業自行清除處理事業廢棄物許可管理辦法之規定）許
    可申請之義務。
  (七)查本件原告並非依廢棄物清理法第28條第2 項規定經中央主
    管機關指定公告應置專業技術人員之事業，為兩造所不爭，
    依前揭之說明，原告向被告申請取得係用以規範管理上開經
    指定公告之事業之規定所授予之許可，於法自屬無據。
  (八)又按廢棄物清理法第36條規定：「（第1 項）事業廢棄物之
    貯存、清除或處理方法及設施，應符合中央主管機關之規定
    。（第2項）前項事業廢棄物之貯存、清除、處理方法及設
    施標準，由中央主管機關定之。」是承前所述，同法第28條
    第1 項第1 款雖容許事業得自行清除、處理事業廢棄物，惟
    其清除或處理方法及設施，仍應符合中央主管機關之規定，
    否則事業應採取第28條第2 項其餘各款所規定之共同清理、
    委託清理或其他經中央主管機關許可之方式為之。本件原告
    之事業廢棄物如係營建廢棄物，其清除或處理方法及設施，
    均應符合中央主管機關之規定，非申請設置專業技術人員即
    能解決，附此敘明。
七、綜上所述，原告之主張，尚非可採，被告就原告之申請予以
    否准，並無違誤，訴願決定遞予維持，亦無不合，原告徒執
    前詞，訴請如聲明所示，為無理由，應予駁回。
據上論結，本件原告之訴為無理由，爰依行政訴訟法第98條第3
項前段，判決如主文。
中    華    民    國    95    年    11    月    9     日
                  第五庭審判長法  官  張  瓊  文
                              法  官  胡  方  新
                              法  官  王  碧  芳
上為正本係照原本作成。
如不服本判決，應於送達後20日內向本院提出上訴狀並表明上訴
理由，如於本判決宣示後送達前提起上訴者，應於判決送達後20
日內補提上訴理由書（須按他造人數附繕本）。
中    華    民    國    95    年    11    月    9     日
                              書記官  徐  子  嵐


司法院資訊處製作；財團法人民間司法改革基金會備份。
